【裁判字號】    97,消債更,598
【裁判日期】    971231
【裁判案由】    更生事件
【裁判全文】
臺灣板橋地方法院民事裁定           97年度消債更字第598號
聲  請  人  甲○○
代  理  人  吳茂榕律師
上列當事人因消費者債務清理事件聲請更生及保全處分，本院裁
定如下：
    主  文
更生及保全處分之聲請均駁回。
聲請費用由聲請人負擔。
    理  由
一、按債務人與金融機構協商成立者，不得聲請更生或清算，但
    因不可歸責於己之事由，致履行顯有重大困難者，不在此限
    ；本條例施行前，債務人依金融主管機關協調成立之中華民
    國銀行公會會員辦理消費金融案件無擔保債務協商機制與金
    融機構成立之協商，準用前項之規定，消費者債務清理條例
    第151條第 5項、第6項分別定有明文。又聲請更生或清算不
    合程式或不備其他要件者，法院應以裁定駁回之，但其情形
    可以補正者，法院應定期間先命補正，復為同條例第 8條所
    明定。
二、本件聲請意旨略以：聲請人有不能清償債務之情事，目前債
    務總金額為新臺幣（下同）1,195,140 元，消費者債務清理
    條例施行前，曾依照中華民國銀行公會會員辦理消費金融案
    件無擔保債務協商機制，與最大債權金融機構國泰世華商業
    銀行股份有限公司（下稱國泰世華銀行）成立協商，雙方約
    定聲請人自民國95年11月起，分96期，利率8.00% ，每月10
    日以18,340元依各債權銀行債權金額比例清償各項債務，直
    至全部清償為止；惟協商當時，因華僑銀行及兆豐銀行並未
    參與協商，致其每個月仍須另外繳交華僑銀行2,698 元及兆
    豐銀行3,672 元，是以其每個月共須清償24,710元，顯然高
    於其任職於益益成資品有限公司，每月可得之薪資收入
    21,000 元 ，然其仍咬牙苦撐，迄至97年3 月因繳交積欠長
    達9 個月之管理費13,065元，終於無力再依協商條件償還積
    欠之債務而毀諾，其毀諾確有不可歸責於己致履行協商條件
    顯有重大困難之情事存在，再其願以每月為1 期，每期清償
    7,500 元之方式履債，懇請鈞院裁定開始更生等語。
三、經查：
  (一)聲請人曾經參加中華民國銀行公會會員辦理消費金融案件無
    擔保債務協商機制，與國泰世華銀行成立協商，並於97年4
    月毀諾乙節，業據其提出財團法人金融聯合徵信中心當事人
    信用報告、前置協商退件通知函、協議書、無擔保債務還款
    計劃等件為證，復有國泰世華銀行等債權人之民事陳報狀足
    憑，是聲請人既曾經協商成立，則其向本院聲請更生，須符
    合「不可歸責於己致履行顯有重大困難事由」之要件，方為
    適法。
  (二)查聲請人以其參與銀行公會協商機制時，華僑銀行及兆豐銀
    未併同參與協商，致其除支付協商月付金外，須另繳交華僑
    銀行與兆豐銀行之個別協商款項，而該每月應清償金額已超
    過其所得，且97年3月間其因繳交積欠長達9個月之社區管理
    費13,065元，致其已無力再依協商條件還款，主張毀諾協商
    條件具有不可歸責於己事由等情，固有無擔保債務還款計劃
    、泰隆新境社區管理委員會收費單在卷可稽，然聲請人主張
    之前開事實，均屬協商當時所得預見，並得據以評估協商條
    件之事項；且參以聲請人之96年度財政部臺北市國稅局綜合
    所得稅各類所得資料清單，聲請人96年間平均每月報稅所得
    為34,797元（計算式：417,575 12），顯逾前稱每月21,0
    00元之薪資收入，聲請人應更具履債之能力。職此，該清償
    方案既經聲請人選擇，若無情事變更或其他重大履行困難之
    情形，自難以該情事執為不可歸責於己事由。況聲請人自協
    商成立後至97年3 月止，均仍繼續依協商條件還款，益徵該
    還款條件仍屬其可負擔之範圍，是其縱有一時無法按期繳款
    之情事，仍得與銀行協商延期繳款方案，以資解決。
四、綜上所述，本件聲請人既無消費者債務清理條例第151條第5
    項但書所規定不可歸責於己事由，其向本院聲請更生，應屬
    聲請之要件不備，且該欠缺又無從補正，依首揭條文規定，
    自應駁回其更生之聲請。又其更生之聲請既遭駁回，則本院
    先前所為保全處分之裁定，即失所附麗，應一併駁回，爰裁
    定如主文。
中    華    民    國    97    年    12    月    31    日
                  民事第二庭  法  官  張筱琪
上為正本係照原本作成
如不服本裁定，應於裁定送達後10日內，以書狀向本院提出抗告
，並繳納抗告費新臺幣1千元
中    華    民    國    97    年    12    月    31    日
                              書記官  楊璧華


司法院資訊處製作；財團法人民間司法改革基金會備份。
